臺灣高等法院臺中分院民事裁定
111年度抗字第272號
抗  告  人  方瑄    



相  對  人  方振文  
上列抗告人因與相對人間撤銷贈與事件，對於民國111年6月7日
臺灣臺中地方法院111年度補字第1140號所為裁定提起抗告，本
院裁定如下：
      主  文
原裁定關於核定訴訟標的價額廢棄。
本件訴訟標的價額核定為新臺幣（下同)186萬2,003元，抗告人
應繳納第一審之裁判費為1萬9,513元。
抗告訴訟費用由相對人負擔。
      理  由
一、抗告意旨略以：相對人訴請撤銷贈與標的雖為位於臺中市○
    區○○路000號0樓之0房屋（下稱系爭房屋），惟亦包含房屋
    之基地部分，故系爭房屋所坐落之臺中市○區○○○段000地號
    土地（下稱系爭土地），亦應納入訴訟標的價額計算。又系
    爭房屋之房屋現值為新臺幣（下同）46萬64,00元，而系爭
    土地之公告現值則為139萬5,603元，故本件訴訟標的之價額
    合計為186萬2,003元，原裁定核定本件訴訟標的價額為46萬
    6,400元，顯有違誤，爰請求廢棄原裁定等語。
二、按訴訟標的之價額，由法院核定。核定訴訟標的之價額，以
    起訴時之交易價額為準；無交易價額者，以原告就訴訟標的
    所有之利益為準。法院因核定訴訟標的之價額，得依職權
    調查證據。民事訴訟法第77條之1第1、2、3項定有明文。所
    謂起訴時之交易價額係指起訴時之市價而言（最高法院97年
    度台簡抗字第20號裁定意旨參照），是僅於無實際交易價額
    ，當事人復未能釋明訴訟標的物之市價時，始參採較為接近
    市場交易價額之房屋課稅現值、土地公告現值，核定其訴訟
    標的之價額。
三、經查：
　㈠相對人係訴請撤銷系爭房屋之贈與行為（見原審卷第13頁）
    ，惟系爭房屋係位於00層樓集合式建物之0樓，有建物登記
    第二類謄本附卷可查，無從自基地分離而單獨使用房屋，故
    相對人請求撤銷系爭房屋之贈與，依民法第799條第5項之規
    定，自應包含基地在內，是於核定本件訴訟標的價額時，自
    應將系爭土地之應有部分價值一併計入。又系爭土地之面積
    為987平方公尺，而抗告人於系爭土地之應有部分為204/100
    00，且系爭土地於起訴時之公告現值6萬9313元/平方公尺，
    亦有土地登記第二類謄本附卷可查，故系爭土地之應有部分
    價值為139萬5,603元（計算式：987㎡69313元204/10000＝0
    000000元，元以下四捨五入），加計系爭房屋之房屋現值46
    萬6400元（見原審卷第31頁），是本件訴訟標的之價額應核
    定為186萬2,003元。原裁定僅以系爭房屋之房屋現值而據以
    核定起訴時之訴訟標的價額為46萬6,400元，即有未洽。
　㈡原審未予究明，逕核定本件訴訟標的價額為46萬6,400元，並
    裁定命相對人補繳起訴裁判費5,057元，容有未洽。依此計
    算，相對人起訴時交易訴訟標的之價額為186萬2,003元，應
    繳納第一審裁判費為1萬9,513元，抗告人指摘原裁定不當，
    求予廢棄，為有理由。爰將原裁定關於核定訴訟標的價額廢
    棄，改核定為如主文第2項所示。
三、據上論結，本件抗告為有理由，依民事訴訟法第495條之1第
    1項、第492條、第95條、第78條，裁定如主文。
中　　華　　民　　國　　111 　年　　7 　　月　　27　　日
                 民事第六庭   審判長法　官  楊熾光
                                    法　官  戴博誠
                                    法　官  莊宇馨
正本係照原本作成。
再為抗告應以適用法規顯有錯誤為理由。
如提起再抗告者應於裁定送達後10日內向本院提出抗告理由狀（
須按照他造人數附具繕本）並繳納抗告裁判費新台幣1000元，同
時委任律師或具有律師資格之關係人為代理人。因疫情而遲誤不
變期間，得向法院聲請回復原狀。
                                    書記官  黃粟儀
　　　　　　　　　　　　　　　　　　
中　　華　　民　　國　　111 　年　　7 　　月　　28　　日